【裁判字號】    95,重訴,32
【裁判日期】    950915
【裁判案由】    給付借款
【裁判全文】
臺灣基隆地方法院民事判決              95年度重訴字第32號
原      告  有限責任基隆第一信用合作社
法定代理人  丁○○
訴訟代理人  戊○○
被      告  乙○○
兼訴訟代理  丙○○
人
被      告  己○○
兼訴訟代理  甲○○
人
上列當事人間請求給付借款事件，本院於95年9月8日言詞辯論終
結，判決如下：
    主  文
被告應連帶給付原告新臺幣壹仟伍佰萬元，及自九十四年十月九
日起至清償日止，按週年百分之三‧五計算之利息，暨自九十四
年十一月十日起至九十五年五月九日止，按週年百分之○‧三五
、自九十五年五月十日起至清償日止，按週年百分之○‧七計算
之違約金。
訴訟費用新臺幣壹拾肆萬肆仟元由被告連帶負擔。
    事實及理由
一、本件原告原以被告甲○○、己○○、丙○○、乙○○及訴外
    人張淑惠（已於95年2月20日死亡）5人為債務人，聲請對該
    5人發支付命令，經准許而核發本院95年度促字第7617號支
    付命令，因訴外人張淑惠早於聲請前已死亡而無當事人能力
    ，上開支付命令對訴外人張淑惠部分應為無效，嗣經被告甲○○、己○○、丙○○、乙○○等4人依法對上開支付命令
    聲明異議，依民事訴訟法第519條第1項規定，以原告對該4
    人支付命令之聲請視為起訴，合先敘明。
二、本件原告起訴主張：
（一）被告甲○○於93年10月8日邀同訴外人張淑惠及被告己○○、丙○○、乙○○等4人為連帶保證人，向原告借款新
      臺幣（下同）1,500萬元，利息以原告基準放款利率加碼
      計算，採機動利率，目前以週年百分之3.5計算，約定借
      款期間為1年，如逾期在6個月內按上開利率百分之10 、
      逾期超過6個月者，就超過部分按上開利率百分之20計算
      違約金，並喪失期限利益。詎被告甲○○上開借款於清償
      期即94年10月8日屆至時，尚積欠原告本金1,500萬元未清
      償，為此請求被告連帶給付如主文第1項所示之本金、利
      息及違約金。
（二）對被告抗辯之陳述略以：原告先前確曾應允於被告邀同原
      連帶保證人4人為借款人擔保之條件下，同意與被告達成
      延期清償1年之協議，惟被告未全體於延期清償書上簽名
      ，且被告提供之擔保品不足，故兩造對延期清償尚未達成
      協議。
三、被告聲明駁回原告之訴。其抗辯意旨略以：契約書上之簽名
    為真正，惟原告屢次推託拒不與被告協商，亦拒絕被告繳付
    利息；原告已應允於被告增加擔保之條件下允許被告延期1
    年清償，有訴外人張淑惠及被告甲○○、己○○簽名蓋章之
    延期清償增補契約影本為證，原告既已准許被告甲○○延期
    1 年清償，而被告丙○○、乙○○未於增補契約上簽名，即
    表示2人未同意被告甲○○延期清償，依民法第755條：「就
    定有期限之債務為保證者，如債權人允許主債務人延期清償
    時，保證人除對於其延期已為同意外，不負保證責任。」規
    定，被告丙○○、乙○○自不負清償之責，原告依舊系爭借
    貸關係為本件之請求，自無理由。
四、本件經爭點整理後，兩造就契約書及其上簽名之真正不予爭
    執，惟就兩造是否達成延期清償協議尚有爭執。是本件所應
    審酌者，乃原告是否片面與主債務人即被告甲○○達成延期
    清償協議，未經為連帶保證人之被告丙○○、乙○○同意，
    因而生被告丙○○、乙○○不負保證責任之效力，並原告是
    否因此不得對被告4人請求系爭借貸之本息及違約金。
五、按稱消費借貸者，謂當事人一方移轉金錢或其他代替物之所
    有權於他方，而約定他方以種類、品質、數量相同之物返還
    之契約；借用人應於約定期限內，返還與借用物種類、品質
    、數量相同之物，未定返還期限者，借用人得隨時返還，貸
    與人亦得定一個月以上之相當期限，催告返還；稱保證者，
    謂當事人約定，一方於他方之債務人不履行債務時，由其代
    負履行責任之契約；連帶債務之債權人，得對於債務人中之
    一人或數人或其全體，同時或先後請求全部或一部之給付，
    連帶債務未全部履行前，全體債務人仍負連帶責任；保證人
    於債權人未就主債務人之財產強制執行而無效果前，對於債
    權人得拒絕清償；保證人拋棄前條之權利者，保證人不得主
    張前條之權利，民法第474條第1項、第478條、第739條、第
    273條、第745條、第746條第1款分別定有明文。又按就定有
    期限之債務為保證，保證人主張債權人允許主債務人延期清
    償，援引民法第755條之規定為抗辯時，對於債權人允許延
    期之事實應負舉證責任，此觀最高法院52年度第2799號判例
    甚明，而債權人允許主債務人延期清償，乃指確定的允許主
    債務人延期清償，如僅止於商議延期清償條件階段，雙方未
    達成協議前，不得以債權人有提議之延期清償期限之事實，
    即謂債權人已允許主債務人延期清償。經查，本件兩造就消
    費借貸契約書及其上簽名之真正並不爭執，依系爭契約約定
    ，兩造約定借款期間自93年10月8日起至94年10月8日止，有
    借據影本附卷可稽。依一般民間銀錢業者貸款習慣，均會綜
    合考量借款人借款用途、收入來源、信用及財產狀況、還款
    能力等因素，用以審酌是否與借款人訂立消費借貸契約、設
    定貸款額度上限、約定借款期間、利息及違約金、借款人應
    提供保證人之擔保能力或擔保物之價額等締約條件；倘借款
    人要求於清償期間屆滿後延期清償，因借款人於清償期屆至
    後之清償能力並未在貸與人衡酌貸款契約條件之範圍內，則
    借用人嗣後可能清償能力較締約時為低甚或喪失清償能力，
    即成為貸與人締約時所未預見之風險，是貸與人並無同意借
    款人延期清償之義務，就常情判斷，貸與人如同意延期清償
    ，貸與人恆以主債務人還款能力、原保證人是否願意同意續
    為保證人等情以決定延期清償條件為考量，如主債務人無完
    全清償之能力、擔保品不足，未經原保證人同意即片面地確
    定允許主債務人延期清償，有違常情。被告抗辯原告已允許
    被告甲○○延期1年清償，其餘被告未同意，無非以原告確
    於系爭借款清償期屆至後以原擔保條件辦理延期清償1年之
    事實為據，然次查借款人積欠本金數額高達1,500萬元，依
    前揭說明，原告所提之延期清償條件乃為避免承擔其於締約
    時未預見之風險，而原告僅要求以原契約擔保條件再就延期
    清償後借款人清償能力為擔保，且未顯逾借款人能力範圍之
    要求，故仍屬一般社會通念所能接受之合理條件，被告以此
    事實作為原告已確定的允許主債務人延期清償，與常情有違
    ，本難以採信；況依原告提出延期清協議之增補契約書（影
    本附卷）觀之，該契約書上雖有訴外人張淑惠及被告甲○○
    、己○○之簽名蓋章，然僅首行填有被告甲○○之名，就有
    關延期清償之債務餘額、清償期限、利率等重要事項均未有
    填載，亦無完成協議日期之記載，顯見兩造就系爭借貸並未
    達成延期清償之協議，益信被告之抗辯無可採信。至於被告
    屢屢表示原告拒絕被告之清償，且並無專責之承辦人員與被
    告協商交涉，惟此乃原告受領遲延、其客戶服務欠佳及管理
    上之鬆散無章，與本件審酌原告之請求權是否存在及其範圍
    為何無涉，附此敘明。
六、兩造既未達成延期清償之協議，則原告之請求有無理由即應
    以兩造原消費貸款及連帶保證契約為判斷之準據，而原消費
    借貸契約約定之清償期已於94年10月8日屆至，原告依兩造
    間消費貸款及連帶保證契約之法律關係，請求被告連帶給付
    如主文第1項所示之本金、利息及違約金，為有理由，均應
    予准許。又，本件非本院得依職權宣告假執行之事件，原告
    訴之聲明亦未陳明願供擔保請准宣告假執行，縱為原告勝訴
    之判決，亦不能為假執行之宣告，則被告關於以假執行宣告
    為前提之「如受不利判決，願供擔保請准宣告免假執行」之
    聲明，無任何法律上之意義，應視同不存在，自毋庸為任何
    准駁之裁判，附此敘明。
七、據上論結，本件原告之訴為有理由，依民事訴訟法第85條第
    2 項、第87條第1項，判決如主文。
中    華    民    國    95    年    9     月    15    日
                  民事庭法  官  李木貴
以上正本係照原本作成。
對於本件判決如有不服，應於收受送達後20日內向本院提出上訴
書狀，敘述上訴之理由，上訴於臺灣高等法院，並按他造當事人
之人數附具繕本。
中    華    民    國    95    年    9     月    15    日
                        書記官  林蔚菁


司法院資訊處製作；財團法人民間司法改革基金會備份。
